【裁判字號】    98,訴,2164
【裁判日期】    990722
【裁判案由】    偽造文書等
【裁判全文】
臺灣臺中地方法院刑事判決              98年度訴字第2164號
公  訴  人  臺灣臺中地方法院檢察署檢察官
被      告  戊○○
            丁○○
共      同
選任辯護人  廖健智律師
            林堡欽律師
上列被告等因偽造文書等案件，經檢察官以本案係本院98年度易
字第1348號被告戊○○詐欺等案件之相牽連案件，於該案言詞辯
論終結前追加起訴（97年度偵字第20126號），本院判決如下：
    主    文
戊○○意圖為自己不法之所有，以詐術使人將本人之物交付，處
有期徒刑壹年陸月，減為有期徒刑玖月。又連續意圖為自己不法
之所有，而侵占自己持有他人之物，處有期徒刑壹年陸月，減為
有期徒刑玖月。又行使偽造私文書，足以生損害於公眾及他人，
處有期徒刑壹年，減為有期徒刑陸月；車牌號碼TM-9159號自用
小客車民國94年12月20日「監13汽（機）車過戶申請登記書」上
偽造「乙○○」之署押壹枚沒收。應執行有期徒刑壹年拾月；車
牌號碼TM-9159號自用小客車民國94年12月20日「監13汽（機）
車過戶申請登記書」上偽造「乙○○」之署押壹枚沒收。
丁○○無罪。
    犯罪事實
一、戊○○於民國93年5月間，透過友人介紹結識乙○○（原名
    陳輝明），竟意圖為自己不法之所有，向乙○○佯稱其係上
    市、上櫃公司之老闆，可幫忙代操歐元買賣，每半年會回報
    1次，保證一定賺錢，獲利甚鉅云云，致乙○○不疑有它，
    因而陷於錯誤，於93年6月17日，至臺南市第三信用合作社
    ，匯款新臺幣（下同）350萬元至戊○○指定之「國泰世界
    股份有限公司」所開設之第一商業銀行永和分行帳號000000
    00000號帳戶內，作為委託戊○○代操歐元買賣之款項。嗣
    乙○○匯款成功後，多次向戊○○詢問操作歐元買賣之相關
    資料及帳戶，均遭戊○○推託敷衍，因遲遲未能得到戊○○
    回報其代操歐元買賣之結果，始知悉戊○○應未將上開匯款
    用作代操歐元買賣使用，至此始知受騙。
二、戊○○復向乙○○佯稱其有經營管理大公司之經驗及能力，
    且願意幫忙整頓乙○○所經營址設臺南市○○路○段21號之
    「大東會計事務所」，並可使「大東會計事務所」之經營規
    模由原來的200多家擴展至500家云云，致乙○○信以為真，
    遂自93年6月30日起至94年1、2月間止，委託戊○○為「大
    東會計事務所」將客戶累積多年應支付予該事務所而未付之
    應收帳款收回。詎戊○○於上開期間內，與乙○○一同向「
    大東會計事務所」之客戶收取如附表一所示之支票後，雖經
    乙○○之同意存入戊○○所持用之「國泰世界股份有限公司
    」所開設之第一商業銀行永和分行帳號00000000000帳戶及
    戊○○所開設之臺南區中小企業銀行府城分行（改名為京城
    商業銀行府城分行）帳號0000000000000號（新帳號0000000
    00000號）帳戶內兌領之，惟戊○○於各該支票到期兌現後
    ，竟基於意圖為自己不法所有之概括犯意，均易持有為所有
    ，連續予以侵占入己，拒不返還予乙○○。
三、戊○○於93年6月初（檢察官誤認係93年8月間），見乙○○
    駕駛車牌號碼TM-9159號（賓士車，型號C180號，車內置放
    該車之行車執照及原始車籍文件等）自用小客車至臺中，即
    以替乙○○將該車送保養、維修及烤漆等理由，遊說乙○○
    將該車留在臺中，由其代為送修保管。嗣戊○○將該車送保
    養、維修及烤漆完竣後，乃將該車交付其子丁○○使用，詎
    戊○○竟意圖為自己不法之所有及基於行使偽造私文書及使
    公務員登載不實之犯意，未經乙○○之同意或授權，即持其
    先前因設立「中華民國聯合商務發展協會」及設立「統一生
    物科技股份有限公司」時，所留存乙○○之國民身分證影本
    及印章乙枚（檢察官誤認係偽刻取得），逕自委託臺北縣汽
    車商業同業公會之會員明台汽車商行辦理將上開自用小客車
    過戶登記予其子丙○○之手續，該汽車商行員工趙義男遂於
    94 年12月20日，攜乙○○之國民身分證影本及印章，利用
    汽車商業同業公會會員得逕憑車主之國民身分證影本辦理汽
    車過戶登記之方式，以明台汽車商行名義，前往交通部公路
    總局台北區監理所，在「監13汽（機）車過戶申請登記書」
    上「原車主名稱」欄內，簽寫「乙○○」之署名，並蓋用「
    乙○○」之印章，嗣完成「監13汽（機）車過戶申請登記書
    」之填載後，將之交予監理機關人員，而行使之，致使該不
    知情之監理機關人員，將乙○○欲辦理過戶登記予丙○○此
    一不實事項，登載於職務上掌管之汽車登記公文書內，同時
    輸入電腦，足以生損害於有關乙○○名義文書之正確性及公
    路監理機關對於汽車車籍資料登記與管理之正確性；戊○○
    即以此方式，利用不知情之趙義男為其為偽造私文書、行使
    偽造私文書及使公務員登載不實等行為，並於過戶之際，將
    該輛自用小客車易持有為所有，予以侵吞入己。嗣因乙○○
    屢向戊○○催討該車未果，向監理機關查詢車輛之異動情形
    ，始悉上情。
四、案經乙○○告訴臺灣臺中地方法院檢察署檢察官偵查後追加
    起訴。
    理    由
甲、證據能力之說明：
（一）按被告以外之人，於審判外之言詞或書面陳述，除法律有
      規定者外，不得作為證據，刑事訴訟法第159條第1項定有
      明文，而所謂法律有規定者，即包括同法第159條之1至之
      5所規定傳聞證據具有證據能力之例外情形。故如欲採被
      告以外之人於審判外之言詞，即如警詢或檢察官偵查中之
      言詞為證據時，必須符合法律所規定之例外情形，方得認
      其審判外之陳述有證據能力（最高法院94年度台上字第94
      8號判決可資參照）。經查，本件告訴人乙○○之警詢筆
      錄及偵查中未經具結之偵訊筆錄，均屬審判外之陳述，且
      與刑事訴訟法得例外取得證據能力之規定不符，依刑事訴
      訟法第159條第1項規定，該項證據方法應予排除，不得作
      為本案證明被告戊○○有罪之證據，但得作為彈劾證人其
      他證詞之依據。
（二）按被告以外之人於偵訊中向檢察官所為之陳述，除顯有不
      可信之情況者外，得為證據，刑事訴訟法第159條之1第2
      項分別定有明文。而所謂不可信情況之認定，法院應審酌
      被告以外之人於陳述時之外在環境及情況，例如：陳述時
      之心理狀況、有無受到外力干擾等，以為判斷之依據，故
      係決定陳述有無證據能力，而非決定陳述內容之證明力。
      是被告以外之人前於偵查中已具結而為證述，除反對該項
      供述得具有證據能力之一方，已釋明「顯有不可信之情況
      」之理由外，皆得為證據；又司法實務運作上，咸認偵查
      中檢察官向被告以外之人所取得之陳述，原則上均能遵守
      法律規定，不致違法取供，被告以外之人於偵查中依法應
      具結者已具結，向檢察官所為之陳述，原則上具有證據能
      力。查被告2人之選任辯護人雖於本院行準備程序時就證
      人乙○○偵訊具結之供述表示沒有證據能力云云，惟查，
      本案證人乙○○於98年3月16日檢察官偵查時，係以證人
      身份作證，經檢察官告以具結之義務及偽證之處罰，並經
      具結而陳述，有該結文在卷可佐，且無證據顯示係遭受強
      暴、脅迫、詐欺、利誘等外力干擾情形，且無證據證明上
      開具結供述具有「顯不可信之情況」，則上開證人之具結
      供述，自具證據能力，並非傳聞證據。再參以證人乙○○
      於本院審理時已到庭具結作證，行交互詰問，有結文在卷
      為憑，已透過詰問程序保障被告2人之對質詰問權，證人
      乙○○於偵訊時之具結陳述自有證據能力。
（三）末按被告以外之人於審判外之陳述，雖不符刑事訴訟法第
      159條之1至第159條之4之規定，而經當事人於審判程序同
      意作為證據，法院審酌該言詞陳述或書面陳述作成時之情
      況，認為適當者，亦得為證據；當事人、代理人或辯護人
      於法院調查證據時，知有刑事訴訟法第159條第1項不得為
      證據之情形，而未於言詞辯論終結前聲明異議者，視為有
      前項之同意，刑事訴訟法第159條之1、第159條之5第1項
      、第2項分別定有明文。經查，本判決下列所引用之非供
      述證據，檢察官、被告2人及選任辯護人於本院言詞辯論
      終結前均未聲明異議，本院審酌上開證據資料製作時較無
      人情施壓或干擾，亦無不當取供，及證明力明顯過低之瑕
      疵，認以之作為證據應屬適當，故揆諸前開規定，認前揭
      證據資料有證據能力，合先敘明。
乙、實體認定之說明：
壹、被告戊○○部分：
一、認定犯罪事實所憑之證據及理由：
（一）有關犯罪事實欄一部分：
  １、訊據被告戊○○固坦承告訴人乙○○有於93年6月17日匯
      款350萬元至其所經營之「國泰世界股份有限公司」所開
      設之第一商業銀行永和分行帳號00000000000號帳戶內，
      惟矢口否認有詐欺取財之犯行，辯稱：該350元匯款係因
      伊與告訴人乙○○2人就有無同「車」過乙節，各有看法
      ，告訴人乙○○說沒有與伊同「居」過，伊則說有，2人
      旋即為此進行打賭，當時係以伊若賭輸則給告訴人乙○○
      1千萬元，而告訴人乙○○若賭輸則給伊350萬元為賭注內
      容，經伊加以解釋有與告訴人乙○○同車（按「車」與「
      居」之發音相同）過之後，告訴人乙○○便告認輸，並願
      賭服輸匯款350萬元至伊指定之帳戶內，而當時有證人甲○○等人均知悉此事，伊並非如告訴人乙○○所指係以代
      操歐元買賣為由，向告訴人乙○○詐取財物云云。
  ２、被告戊○○上揭辯詞雖與證人甲○○於99年6月11日本院
      審理時結證稱：「因為大家在一起常常會有一些輕鬆話語
      會開玩笑，經常會有這種事，他們在講什麼我也沒有特別
      注意，我想他們開個玩笑怎麼會這麼大，我記得不知道是
      誰先開口，說打個賭吧，我記得被告戊○○說他跟小蓁一
      起同『居』（證人表示不知道是哪個居）過，小蓁說沒有
      、沒有，沒有這回事，被告戊○○講說如果有同『居』我
      們就打賭，如果我贏了你就給我350萬元，小蓁說好，我
      如果輸了你要給我1千萬，你贏了我給你350萬元，他們講
      完這些話之後，被告戊○○還說算了算了，後來小蓁就說
      我打賭我一定算，被告戊○○就解釋說我們現在就在同車
      ，就是在同一部車上，大家聽到都覺得是玩笑話。」等語
      （詳本院卷二第405頁），就被告戊○○與告訴人乙○○
      間有為打賭乙情大致相符，惟證人甲○○證述該玩笑話之
      場景係被告戊○○、告訴人乙○○及證人甲○○等人均在
      車上，然依被告戊○○於97年12月22日偵查中所供述：「
      （問：乙○○有無匯款350萬元到你帳戶內？）應該有。
      忘記匯入哪一帳戶。我忘記是匯入公司或我個人帳戶。（
      問：上開匯款作何用途？）買車子用的，是買一台黑色凱
      迪拉克，4600CC的車子用的。是我在台北用『國泰世界股
      份有限公司』公司名義向台北車行買的。（問：既然是你
      公司買車，為何由乙○○匯款350萬元到你帳戶？）因為
      我本來有一台寶藍色凱迪拉克的車子4900CC，我跟乙○○
      交往後，因為在某次場合，與好幾位朋友一同聊天時，我
      問陳怡秦：我們有無同居（車）過？乙○○就說：沒有。
      後來乙○○就找我打賭：如果我們真的有『同居』（車）
      （同音）？並約定我若賭輸要給乙○○1000萬元現金；若
      乙○○賭輸，必須要給我一台350萬元的LEXUS 車子。我
      當時跟乙○○表示我們的確有同『車』。乙○○當場自己
      表示：『我自己頭腦轉不過來，啊我輸了』。」等語顯示
      ，被告戊○○與告訴人乙○○所為上開玩笑之場合並非在
      「車上」而係「某次場合與好幾位朋友一同聊天時」；又
      證人甲○○復證述：「（檢察官問：你怎麼剛好連350萬
      元這個數字還記得那麼清楚？）因為我們小公務員而他一
      開口就說350萬元這麼多，我聽起來數目很大。（檢察官
      問：一般人開玩笑也會講整數，像你說乙○○講1千萬元
      ，為什麼被告戊○○還會開一個50萬元的尾數？）我不知
      道為什麼被告戊○○會說350萬元，當時陳建廷（即被告
      戊○○）比較習慣開名車，想到這個是名車那個是名車，
      在我的心目中我想說這個應該是名車的錢，我也不清楚。
      」等語（詳本院卷二第407頁），足見證人甲○○顯然僅
      親身聽聞若告訴人乙○○賭輸應支付被告戊○○350萬元
      ，而該數目並非如被告戊○○所辯在與告訴人乙○○打賭
      之時即約定好若告訴人乙○○賭輸即由告訴人乙○○支付
      一台350萬元的LEXUS車子，是被告戊○○之辯詞顯與證人
      甲○○之證詞有所出入而不相符，故尚難以證人甲○○之
      證詞即認被告戊○○之辯詞為可採。
  ３、被告戊○○有如犯罪事實欄一所載之詐欺取財犯行，業據
      告訴人乙○○於偵查中及本院審理時結證屬實，且有告訴
      人乙○○提出於93年6月17日匯款350萬元至被告戊○○所
      經營之「國泰世界股份有限公司」所開設上開第一商業銀
      行永和分行帳戶之臺南市第三信用合作社匯款申請書影本
      乙紙附卷足稽；又告訴人乙○○指述其於93年6月17日所
      匯款予被告戊○○之350萬元係伊向銀行借款而來等語，
      足見斯時告訴人乙○○之經濟狀況並不寬裕，此情核與被
      告戊○○於99年7月8日本院審理時供述其於93年6月間受
      告訴人乙○○委託向「大東會計事務所」之客戶收取應收
      帳款時，告訴人乙○○當時已經週轉不過來之經濟窘況相
      符，是告訴人乙○○之經濟狀況既已達「週轉不過來」之
      窘況，依常情豈有再向銀行借款以支付其與被告戊○○間
      說笑時因打賭賭輸所約定之350萬元車款；況證人甲○○
      於本院審理時亦證述：「（辯護人問：當時在車上經過被
      告戊○○解釋之後，你們認為是玩笑話，乙○○有沒有作
      什麼樣的表示？）我不曉得，我認為大家是在開玩笑。（
      辯護人問：乙○○有沒有認輸？）我不知道，玩笑話怎麼
      會有認輸不認輸。」、「（檢察官問：所以你也不認為真
      的有人會去付350萬元？）是的，怎麼會有這種事。」等
      語（詳本院卷二第405頁背面及第407頁背面），是縱被告
      戊○○與告訴人乙○○間確有「同車」打賭乙情，然在場
      之人即證人甲○○依當時氣氛既亦認為無可能有人會對該
      玩笑話認真，且依一般人之生活智識經驗，亦無可能有人
      會因一時之打賭玩笑話而舉債350萬元，據此，本院認為
      被告戊○○上開辯詞實與常情有違，應係臨訟卸責之詞，
      不足採信。
  ４、再告訴人乙○○於94年10月7日將被告戊○○所簽發之發
      票人為「國泰世界股份有限公司」，發票日分別為95年4
      月30日、95年10月31日及98年10月31日，支票票面金額分
      別為250萬元、250萬元及300萬元之支票3紙存入銀行託收
      ，有該3紙支票影本及代收簿影本在卷足稽（詳本院卷一
      第57-60頁），而被告戊○○簽發該3紙支票之原因，被告
      戊○○係供述：「（審判長問：為什麼你開800萬元的支
      票給她，這800萬元如何算出？）是告訴人乙○○算給我
      說要我開800萬元的票，是算350萬元的車子的錢，還有剩
      下來有用的錢，已經十幾年了，我開給告訴人乙○○自然
      有我的道理。（審判長問：我就是要問你你開給告訴人乙○○800萬元票的道理？）我要給他300萬元是因為她房子
      給我免費使用10年，我開300萬元的票開得很久開了3、4
      年，另250萬元這個錢我已經付出去她跟我吵。（審判長
      問：你這3張票是什麼時候開給告訴人的？）好幾年前了
      ，差不多95、96年了，是要寫那張同意書的時候開的，好
      像是我開給她之後再寫同意書的。」等語（詳本院卷二99
      年7月8日審判筆錄21-22頁），惟依卷附被告戊○○所提
      出告訴人乙○○於94年10月7日所立具之同意書（見臺灣
      臺中地方法院檢察署97年度他字第259號偵查卷第16頁）
      內容所示，告訴人乙○○係將其座落台南市○區○○路4
      段21號2樓全部、3樓兩間房間無條件「免租金」提供被告
      戊○○兩個孩子使用及4樓一間房間無條件「免租金」提
      供給被告戊○○使用，4樓會客室共同使用，5樓壹間被告
      戊○○所用的辦公室無條件繼續供被告戊○○使用，台南
      市○○路○段159號8樓之3辦公室亦無條件無租金提供給被
      告戊○○使用（使用期限自日起拾年），使用至民國壹佰
      零肆年共拾年整無條件無租金，則依該同意書內容既已載
      明「無條件無租金」提供被告戊○○使用，被告戊○○又
      豈可能於同日再簽發面額300萬元之遠期支票以支付告訴
      人乙○○同意其10年免費提供房屋使用之代價；再被告戊○○既自承該800萬元支票，係含有350萬元車子的錢，則
      告訴人乙○○要求被告戊○○所簽發3紙總面額800萬元之
      支票，應確含有告訴人乙○○所匯予被告戊○○請其代操
      歐元買賣之投資款無訛。
  ５、被告戊○○既自承其係將該筆350萬元匯款取用於購買凱
      迪拉克4900CC之車子，而非依告訴人乙○○所指述將之作
      為歐元買賣之操作，則被告戊○○應確有以向告訴人乙○○佯稱其可代操歐元買賣獲利云云，為其詐欺取財之手段
      ，致告訴人乙○○因而陷於錯誤，依其指示匯款350萬元
      至上開「國泰世界股份有限公司」所開設之第一商業銀行
      永和分行帳戶內無訛；是被告戊○○此部分詐欺取財犯行
      ，事證明確，應予依法論科。
（二）有關犯罪事實欄二部分：
  １、訊據被告戊○○固坦承有與告訴人乙○○一同向「大東會
      計事務所」之客戶收取應收帳款，且有將客戶所支付之支
      票存入其設於臺南區中小企業銀行府城分行帳號00000000
      00000號帳戶內，惟矢口否認有何侵占犯行，辯稱：伊陪
      同告訴人乙○○一起去向客戶收取款項，而客戶均以支票
      給付，又因告訴人乙○○之支票債信已係拒絕往來戶，故
      藉由伊設於臺南區中小企業銀行府城分行帳戶進行兌領，
      又告訴人乙○○有用錢需求時，如撥發薪資、家庭開銷、
      居家裝潢等費用，係自該帳戶提領花用，伊絕無侵占之犯
      意及犯行；至於告訴人乙○○所提供之客戶應收帳單資料
      及代收明細表，亦即追加起訴書所指之575萬1715元票款
      ，是否均存入伊之前開臺南區中小企業銀行府城分行帳戶
      託收，亦尚須查證云云。
  ２、查被告戊○○所開設之臺南區中小企業銀行府城分行（改
      名為京城商業銀行府城分行）帳號0000000000000號（新
      帳號000000000000號）帳戶及其所持用之「國泰世界股份
      有限公司」所開設之第一商業銀行永和分行帳號00000000
      000帳戶，確有告訴人乙○○所指如附表一所示之支票在
      各該帳戶內提示付款，有本院函詢各該支票付款銀行之函
      查結果附卷足稽，且被告戊○○亦不否認各該支票確係其
      與告訴人乙○○一同向「大東會計事務所」之客戶所收取
      之應收帳款無訛，是如附表一所示之總金額共計350萬963
      3元係在被告戊○○之持有及支配管領。又被告戊○○雖
      以各該款項有於告訴人乙○○撥發薪資、供家庭開銷及支
      付居家裝潢費用時提領花用，並提出「全省電器有限公
      司」出具之進銷明細表證明其有於94年2月4日花費15萬元
      購買電漿電視、於94年2月19日花費3萬2千元購買小衛星
      、於94年4月21日及同年5月17日共計花費6萬5千元購買冷
      氣等商品，並安裝於臺南市○○路○段21號3樓（見本院卷
      (二)第361頁）；及「東泰家具有限公司」出具訂貨人為
      戊○○，地址為臺南市○○路○段21號3樓，品名為床台、
      旁櫃、辦公桌、辦公椅、床墊等貨品，於94年4月9日訂貨
      、同年4月15日交貨之總額13 萬元之估價單（見本院卷(二)
      第362頁）；及「澳洲格來得捲門台南分公司駿逸建材
      有限公司」出具客戶名稱為統一會計師事務所-陳先生，
      地址為臺南市○○路○段21號4/5樓，產品名稱為捲門板、
      馬達組、不銹鋼軌道、封箱、工資、蓄電組等產品，報價
      日期94年3月17日，於同年3月24日完工（已收款），總金
      額合計4萬2545元之估價單（見本院卷(二)第363頁）；及
      「林仙明」所出具內容為：「台南市○○路○段21號3樓4
      樓地板、衣櫃、房門等裝潢於民國94年6月23日裝潢完成
      ，裝潢費新台幣壹拾萬陸仟元，由戊○○付清」等字樣
      之收據（見本院卷(二)第364頁）等，欲證實上開4項家電、
      家俱、裝潢等支出費用，均係其所支付；惟告訴人乙○○
      於本院審理時結證稱：「（辯護人問：93年間你的住家有
      沒有曾經裝潢過？）有。（辯護人問：裝潢費用如何支出
      ？）這不是裝潢，這是被告戊○○租我房子，我說不要做
      ，被告戊○○說要做，他自己找工人來做，他說他要排場
      ，請問這個錢要誰出，後來被告戊○○不在，人家要來收
      錢，還是我自己拿錢出來支出的，而被告戊○○並沒有拿
      錢出來支出，也沒有拿幫我收帳的錢出來支出。」、「（
      檢察官問：《提示6月7日辯護意旨狀證三》下面寫說安裝
      於21號3樓，這是何人在使用？）被告戊○○，是我租給
      他的。（檢察官問：東泰估價單地址也是21號3樓，這是
      誰在使用？）也是被告戊○○。（檢察官問：駿逸估價單
      是寫21號4、5樓，這是誰在使用？）4、5樓是我在使用，
      但是這些東西本來都是好的，是被告戊○○執意要換的，
      難道這些更換的費用要我付嗎，這些東西都不是我要更換
      的，我事務所的東西都是好的，而被告戊○○將東西換下
      來之後把冷氣拿去送給朋友，是被告戊○○要排場他要更
      換的，我不同意。（檢察官問：根據你寫的同意書4樓是
      有共同使用的部分，5樓是被告戊○○使用？）其實寫這
      個同意書內容我都不知道在寫什麼，被告戊○○叫我寫什
      麼我就寫什麼，4、5樓是我在使用，我的事務所在5樓。
      （檢察官問：剛剛給你看的3張單據，錢都是誰付的？）
      家具我也有付了6萬元，電視我好像付了10萬或20萬忘記
      了，我印象中被告戊○○叫我付了很多錢，有一些我列出
      的現金明細就是這些錢，已經很亂了，且床墊不對，不是
      那一家，應該是被告戊○○拜託人家開的收據，我記得家
      裡做的都是被告戊○○叫我付，但是我付了哪些我也已經
      忘記了。（檢察官問：林仙明出具的單據，3、4樓是誰在
      使用？）這筆錢是我付的，3樓是我租給被告戊○○、4樓
      我在使用，衣櫃、地板、房門是3樓的裝潢，林仙明是老
      實人，應該是被告戊○○拜託他寫的。」等語（見本院卷
      (二)第393頁背面、第396、397頁），否認被告戊○○所指
      之上開各項開銷均係由被告戊○○所支付。又觀被告戊○○所提「全省電器有限公司」出具之進銷明細表，其列印
      日期係98年10月6日，而「東泰家具有限公司」所出具之
      估價單係98年10月6日03時30分傳真予被告戊○○，另「
      澳洲格來得捲門台南分公司駿逸建材有限公司」出具之估
      價單則係98年10月5日AM05時50分傳真予被告戊○○，經
      查均非94年間消費時所開立之發票或收據，而係被告戊○○於本案訴訟中始請各該公司出具之證明單據，惟因各該
      單據之立據時間與真實消費時間均已相距4年半之久，各
      該公司如何能確定當時給付貨款之人確為被告戊○○，況
      各該公司製作各該證明單據，既係於98年10月間始依被告
      戊○○之要求、指示所製作，則被告戊○○以各該單據欲
      證明該4筆總費用55萬5545元之開銷均係其所支付，實難
      遽以認定。
  ３、再被告戊○○既於94年10月7日在告訴人乙○○出具房屋
      使用之同意書後，旋即簽發發票人為「國泰世界股份有限
      公司」，發票日分別為95年4月30日、95年10月31日及98
      年10月31日，支票票面金額分別為250萬元、250萬元及
      300萬元之支票3紙交告訴人乙○○收執，已如前述，而被
      告戊○○簽發該3紙支票之原因，據其上揭之供述，不論
      係扣除350萬元車款或300萬元免費使用房子之代價，亦尚
      剩餘450萬元或500萬元之票款金額，此部分票款之給付原
      因雖未據被告戊○○陳明，然其金額與被告戊○○所開設
      臺南區中小企業銀行府城分行（改名為京城商業銀行府城
      分行）帳號0000000000000號（新帳號000000000000號）
      帳戶自93年9月3日至95年2月10日止之票據代收明細總金
      額408萬7130元相差約42萬至92萬元，而被告戊○○既供
      述該800萬元票款係告訴人乙○○所結算之金額，則告訴
      人乙○○顯然係認為扣除350萬元代操歐元買賣之投資款
      後，被告戊○○為其所代收客戶之應收帳款及其先前以現
      金代被告戊○○支出之總額，經計算結果係達約450萬元
      ，因而向被告戊○○請求返還800萬元，被告戊○○亦應
      係認諾其有積欠告訴人乙○○共計約800萬元款項，始同
      意簽發該3紙共計800萬元之支票以償還告訴人乙○○；否
      則被告戊○○既於上開2帳戶內兌現如附表一所示之各該
      支票款項，倘其確無據為己有之意思，則被告戊○○將各
      該款項提領返還予告訴人乙○○即可，豈有另簽發3紙支
      票代為清償之理。
  ４、告訴人乙○○雖列舉如附件所示之明細，認各該「大東會
      計事務所」之客戶所交付之支票均係由被告戊○○所侵吞
      ，惟經本院依告訴人乙○○於99年1月13日具狀（見本院
      卷(一)第147頁之「刑事調查證據聲請狀」）所陳報「大東
      會計事務所」客戶所開立之支票相關資料函詢結果，僅有
      如附表一所示之支票係存入被告戊○○所開設之臺南區中
      小企業銀行府城分行（改名為京城商業銀行府城分行）帳
      號0000000000000號（新帳號000000000000號）帳戶及其
      所持用之「國泰世界股份有限公司」所開設之第一商業銀
      行永和分行帳號00000000000帳戶內，其金額共計350萬96
      33元，是依此積極證據僅可認定此部分款項確由被告戊○○所持有，至逾該金額部分，則無積極證據足以認定亦在
      被告戊○○之持有管領中；至告訴代理人雖以如附表二編
      號5所示「溢盟國際有限公司」簽發之支票背面有人將原
      記載之提示付款帳號「0000000000000」（即被告戊○○
      之臺南區中小企業銀行府城分行帳戶）之末4碼更改為「
      9182」（即告訴人乙○○之臺南區中小企業銀行府城分行
      帳戶），因認告訴人乙○○之臺南區中小企業銀行府城分
      行帳戶於斯時係由被告戊○○持有使用中，且當時存入告
      訴人乙○○該帳戶內之支票兌現後亦均係被告戊○○所侵
      吞云云，惟查，本院依告訴人乙○○於99年1月13日具狀
      陳報「大東會計事務所」客戶所開立之支票相關資料函詢
      結果，有如附表二所示之支票係存入告訴人乙○○所開設
      之台南第三信用合作社成功分社帳號000-00-0000000號帳
      戶及其所經營之「大東會計事務所」所開設之臺南區中小
      企業銀行府城分行（改名為京城商業銀行府城分行）帳號
      0000000000000號帳戶內，而上開2帳戶既係告訴人乙○○
      所開設及使用，則存入該2帳戶內之款項自係由告訴人乙○○所使用管領，上開更改提示付款帳號之人縱為被告戊○○，惟該支票款存入告訴人乙○○所使用管領之該2帳
      戶內，即難認係被告戊○○所持有中，且查無積極證據證
      明各該款項係被告戊○○所支領，是告訴代理人此部分之
      主張，洵無足採，附此敘明。
  ５、綜上所述，如附表一所示總金額共計350萬9633元之支票
      既均係存入被告戊○○所開設之臺南區中小企業銀行府城
      分行（改名為京城商業銀行府城分行）帳號000000000000
      0號（新帳號000000000000號）帳戶及其所持用之「國泰
      世界股份有限公司」所開設之第一商業銀行永和分行帳號
      00000000000帳戶內，則此部分款項應認係被告戊○○所
      持有管領中，而被告戊○○所提出以該帳戶內之款項支付
      告訴人乙○○家中裝潢及開銷費用之進銷明細表、估價單
      及證明書等，既無法認定該總計55萬5545元之費用均係被
      告戊○○所支出，且被告戊○○亦簽發共計800萬元之支
      票3紙交告訴人乙○○收執，則被告戊○○應確有將上開
      受告訴人乙○○委託而收取存入其上開2帳戶之款項均以
      意圖為自己不法所有，而易持有為所有之意，予以侵吞入
      己；此部分事證亦臻明確，被告戊○○侵占犯行實堪認定
      。
（三）有關犯罪事實欄三部分：
  １、訊據被告戊○○固對於有委託明台汽車商行於94年12月10
      日，將告訴人乙○○名下之車牌號碼TM-9159號自用小客
      車過戶登記於其子丙○○名下等情坦承不諱，惟均矢口否
      認有何侵占、偽造私文書、行使偽造私文書及使公務員登
      載不實之犯行，辯稱：告訴人乙○○確有將其名下之系爭
      自用小客車送至臺中進行維修、保養、更換零件等，而該
      等維修保固等費用約計16、17萬元，均由伊支付，當時伊
      擬向告訴人乙○○索取此筆費用時，告訴人乙○○說不用
      了，並說伊既已支付該車修理費，則該車即送予被告丁○○，因而被告丁○○才會使用該車，又當時伊將名下之廠
      牌奧斯摩比的汽車交付告訴人乙○○供其代步使用，因而
      根本毫無告訴人乙○○所指訴之侵占汽車之犯行可言；嗣
      後，告訴人乙○○有意將該車過戶予被告丁○○，遂將過
      戶汽車所需之行照、證件、2把鑰匙、排檔鎖、汽車來源
      證明等物，均交予伊，又伊將告訴人乙○○之身分證正本
      予以影印後，旋將證件正本交還告訴人乙○○，而伊心想
      被告丁○○名下已登記1台廠牌積架之汽車，所以才過戶
      予當時尚於臺南鹽水就讀南榮科大一年級之丙○○，因此
      ，伊既獲告訴人乙○○之同意，自無成立偽造文書及使公
      務員登載不實等罪，且過戶當時所使用之乙○○印章並非
      伊所偽刻，此顆印章早於過戶之前即已存在，並由告訴人
      乙○○加以使用云云。
  ２、惟查，被告戊○○未經告訴人乙○○同意或授權，擅自將
      車牌號碼TM-9159號自用小客車過戶登記於其子丙○○名
      下乙節，業據告訴人乙○○於偵查中及本院審理時具結證
      述甚詳，且有交通部公路總局臺北區監理所99年4月16日
      北監車字第0990010558號函檢附車牌號碼TM-9159號自用
      小客車於94年12月20日辦理過戶登記時所查驗之「監13汽
      （機）車過戶申請登記書」、「原車主身份證明書」及臺
      北縣政府營利事業登記證（明台汽車商行）、臺北縣汽車
      商業同業公會會員證書（明台汽車商行）等文件在卷足稽
      ；又被告戊○○雖辯稱其係經告訴人乙○○之同意，由告
      訴人乙○○提供其國民身分證、印章、行照及車輛來源證
      明文件等交其辦理過戶登記云云，惟依被告戊○○於本院
      審理時供述：「（審判長問：告訴人乙○○當時有提供他
      的身分證件供你辦理過戶？）有，不然我怎麼去拿，連印
      章都有提供給我。（審判長問：所以你辦理過戶登記當時
      所使用的身分證件是使用告訴人乙○○的身分證的正本？
      ）去辦完以後才把告訴人乙○○的身分證正本還給她的，
      不然要怎麼過戶，要告訴人的證件合乎過戶的程序才可以
      過戶。」等語（見本院卷(二)99年7月8日審判筆錄第28頁）
      以觀，告訴人乙○○之國民身分證正本倘確在被告戊○○
      之持有中，且待本件過戶登記完畢後始返還予告訴人乙○○，則被告戊○○僅須持告訴人乙○○之國民身分證正本
      以個人名義辦理過戶登記即可，無需委由具有汽車商業同
      業公會之會員明台汽車商行之員工趙義男以繁複之程序另
      製作「原車主身份證明書」後，始持往監理機關辦理過戶
      登記，是究其原因，應係因汽車移轉登記只有汽車商業同
      業公會之會員始得僅以國民身分證影本辦理登記，然因被
      告戊○○僅持有告訴人乙○○之國民身分證影本，是受託
      辦理登記之趙義男無法直接去監理機關辦理過戶，遂以屬
      汽車商業同業公會會員之明台汽車商行名義辦理，是被告
      戊○○辯稱告訴人乙○○有交付其國民身分證正本云云，
      實不足採信。況被告戊○○於本院審理時既能輕易提出告
      訴人乙○○之國民身分證影本，姑不論被告戊○○究係如
      何取得告訴人乙○○之國民身分證影本，惟本件車籍過戶
      倘確有經告訴人乙○○之同意，則被告戊○○自可逕向告
      訴人乙○○索取國民身分證正本辦理之，實無須如此迂迴
      轉託，並支付代價而以明台汽車商行之汽車同業公會會員
      名義辦理之，是被告戊○○所辯該車輛之過戶登記係經告
      訴人乙○○同意云云，顯與事實不符。
  ３、又依告訴人乙○○於偵查中結證稱：「（問：賓士車車號
      TM-9159號，你交付給戊○○時的目的？）我沒有交付給
      戊○○，我當時開車到台中，戊○○好意跟我說車子都沒
      有保養，就帶我去車行維修。但要交車子留下做烤漆等。
      之後我就沒有取回該車。因為戊○○跟我說這台車我都沒
      有再開，就放在那邊。」等語（見臺灣臺中地方法院檢察
      署97年度偵字第20126號偵查卷第117頁），及於本院審理
      時結證稱：「（檢察官問：你有把這台車交給被告戊○○
      ？）我在93年8月時有開來台中，被告戊○○說我的車子
      很爛很危險，開在高速公路上會很危險，他就好心說要幫
      我修理輪子什麼的，他叫我把車子留下來。（檢察官問：
      93年8月你將車子留下來之後如何？）因為在台南我還有
      其他的車子可以用，所以我沒有特別注意，且當時被告戊○○幫我收取帳款，我想說不可能車子會不見，且車子開
      回來台南也沒有地方可以放，後來我有跟被告戊○○要車
      子，但是要不回來，被告戊○○跟我說車子修理要多少的
      費用叫我給他。」等語（見本院卷(二)第389頁），暨被告
      戊○○於本院審理中所提出「東海輪胎館」於98年10月22
      日傳真予被告戊○○，用以證明車牌號碼TM-9159號自用
      小客車確有於93年6月2日進廠維修之工作維修單，及「聯
      一汽車商行」出具該車有於93年7月7日至該商行為烤漆之
      明細表（見本院卷(二)第365、366頁）等證據以觀，堪認告
      訴人乙○○將車牌號碼TM-9159號自用小客車交付被告戊○○後，被告戊○○確有於93年6、7月間將該車送廠維修
      及烤漆，且告訴人乙○○於委託被告戊○○代其收帳期間
      ，因尚有其他車輛代步，且無地方可供停車，故自告訴人
      乙○○在台中交付該車予被告戊○○之日起，至94年1、2
      月間被告戊○○受告訴人乙○○委託代收帳款期間，被告
      戊○○將該車交付被告丁○○持有，應尚無為自己不法所
      有之意圖甚明。
  ４、再告訴人乙○○於本院審理時結證稱：「（辯護人問：你
      說你有跟被告戊○○、被告丁○○要這部TM-9159號的賓
      士車，是什麼時候的事情？）我應該是跟被告戊○○要，
      並沒有跟被告丁○○要過，因為當事人是被告戊○○，因
      為被告丁○○有開這台車，所以才會捲入這個紛爭。（辯
      護人問：所以你的意思是說你從頭到尾都沒有跟被告丁○○本人講過要拿回這台車？）應該有跟被告丁○○講過一
      次，應該都是跟被告戊○○講過比較多，且被告丁○○還
      說要幫他父親被告戊○○還欠我的錢，他都說他不知道。
      」等語（見本院卷(二)第393頁背面、第394頁），是被告丁○○自被告戊○○手中取得車牌號碼TM-9159號自用小客
      車供其使用時，亦為告訴人乙○○所知悉，而告訴人乙○○於該段期間，未循法律途徑或以強制留置該車之手段，
      防止該車再為被告丁○○所使用占有中，則被告戊○○在
      未為委託辦理該車過戶登記手續之前，實難認告訴人乙○○有為積極催討被告戊○○返還該車之舉動，是被告戊○○對該車產生據為己有之意圖，應係委託辦理過戶登記完
      竣時始行產生。
  ５、告訴人乙○○雖同意將車牌號碼TM-9159號自用小客車交
      付被告戊○○在台中維修、烤漆，事後亦未積極向被告戊○○或被告丁○○請求返還，惟告訴人乙○○未同意或授
      權被告戊○○辦理過戶登記前，被告戊○○均無權以告訴
      人乙○○未支付其維修及烤漆費用為由，擅自決定將該車
      過戶登記予其所指定之人名下；至被告戊○○與被告丁○○雖均辯稱該車係告訴人乙○○表示欲贈與被告丁○○作
      為生日禮物，惟被告2人此部分辯詞不僅為告訴人乙○○
      於偵查中及本院審理時結證否認，且本件辦理過戶登記之
      日期係94 年12月20日，距被告丁○○之生日2月11日，尚
      有近2個月之遙，是以該車為被告丁○○之生日禮物，於
      時序上之判斷，尚屬牽強；再縱告訴人乙○○確曾表示欲
      將該車贈送被告丁○○，惟該車既登記於告訴人乙○○名
      下，則告訴人乙○○於尚未辦理過戶登記前，對於是否辦
      理過戶登記手續、何時辦理過戶登記手續，以及以何方式
      辦理過戶登記手續（共同會同辦理，或授權被告戊○○代
      為辦理，或授權被告丁○○自行辦理）等決定內容，告訴
      人乙○○應均有最後決定之權，是被告戊○○於未經取得
      告訴人乙○○之同意並交付國民身分證正本前，仍不得片
      面持告訴人乙○○之國民身分證影本委託他人前往辦理過
      戶登記手續。
  ６、另車牌號碼TM-9159號自用小客車於94年12月20日辦理過
      戶登記時所填載之「監13汽（機）車過戶申請登記書」，
      其上「原車主名稱」欄上所蓋印之「乙○○」印文，雖據
      告訴人乙○○否認該印章為其所有，惟依卷附被告戊○○
      所提出亦蓋有相同印文於其上之94年6月20日、94年7月22
      日「統一生物科技股份有限公司董事會出席董事簽到簿」
      影本2紙（見本院卷(二)第367、368頁）、告訴人乙○○親
      自簽名之「董事願任同意書」（見本院卷(二)第369頁）及
      「中華民國聯合商務發展協會發起人（個人）名冊」，暨
      告訴人乙○○亦不否認確有同意出任被告戊○○所設立之
      「統一生物科技股份有限公司」之董事及「中華民國聯合
      商務發展協會」之發起人等情以觀，被告戊○○所交付予
      代辦汽車過戶登記之趙義男用以蓋印於上開申請登記書上
      之印章，應確係於辦理系爭車輛之過戶登記前即已存在，
      並非臨時偽刻；而被告戊○○既係得告訴人乙○○之同意
      出任「統一生物科技股份有限公司」之董事及「中華民國
      聯合商務發展協會」之發起人，並進而製作上開蓋有與本
      件過戶申請登記書上相同印文之文件，則該枚印章縱非告
      訴人乙○○所刻，而係被告戊○○先前因設立「中華民國
      聯合商務發展協會」及「統一生物科技股份有限公司」時
      ，自行替告訴人乙○○所刻，然該印章之所有權本應歸屬
      告訴人乙○○所有，是本件被告戊○○利用先前代告訴人
      乙○○保管該印章之便，於委託辦理系爭車輛之過戶登記
      手續時，取用該枚「乙○○」印章，實係盜用印章之行為
      。
  ７、綜上所述，被告戊○○應係在未得告訴人乙○○同意或授
      權下，私自以其先前所持有告訴人乙○○之國民身分證影
      本及印章乙枚，連同告訴人乙○○置放於車內之車輛來源
      證明、行照等證件，交付代辦人趙義男，利用不知情之趙
      義男偽填「監13汽（機）車過戶申請登記書」及盜用告訴
      人乙○○之印章，向監理機關辦理過戶登記，進而行使該
      偽造之申請登記書，並於辦理過戶登記完竣之時，始變易
      持有為所有，而將該車輛侵占入己，此部分事證明確，被
      告戊○○之犯行，堪以認定。
二、新舊法比較：查被告戊○○行為後，刑法第2條第1項業於94
    年2月2日以華總一義字第09400014901號令修正公布，並自
    95年7月1日起施行；修正後刑法第2條第1項規定，已將新舊
    法律適用之「從新從輕」原則，改採「從舊從輕」原則，而
    此規定僅係規範行為後法律變更所生新舊法律比較適用之準
    據法，並非實體刑罰法律，自不生行為後法律變更之比較適
    用之問題，應逕行適用新法第2條第1項之規定，為「從舊從
    輕」之比較。又於比較時應就罪刑有關之共犯、未遂犯、想
    像競合犯、牽連犯、連續犯、結合犯，以及累犯加重、自首
    減輕暨其他法定加減原因（如身分加減）與加減比例等一切
    情形，本於統一性及整體性原則，綜其全部罪刑之結果而為
    比較，說明如下：
（一）法定刑中罰金刑部分：刑法第33條第5款業經修正公布，
      修正後刑法第33條第5款規定「罰金：新臺幣一千元以上
      ，以百元計算之」，與修正前刑法同條款規定「罰金：（
      銀元）一元以上」不同。比較新舊法結果，以修正前即行
      為時法較有利於被告戊○○，故依刑法第2條第1項前段規
      定，本案被告戊○○所犯上揭詐欺取財、普通侵占各罪之
      法定刑罰金部分，自應適用行為時之法律即修正前刑法第
      33條第5款規定決定其罰金部分之法定刑。
（二）關於連續犯之規定：查被告戊○○行為後，刑法第56條業
      修正公布刪除之，在本案中，被告戊○○連續多次侵占告
      「大東會計事務所」之應收帳款，如依新法規定，應按數
      罪之規定併罰；如依修正刪除前之連續犯規定，則應依修
      正前刑法第56條規定以一罪論，但得加重其刑至2分之1，
      數罪併罰之結果，顯較以一罪論而加重其刑至2分之1之結
      果不利於被告戊○○。經比較新舊法結果，以舊法較有利
      於被告戊○○。
（三）關於牽連犯之規定：被告犯一罪而其方法或結果之行為犯
      他罪名者，依修正前刑法第55條之規定，應從一重處斷，
      論以一罪；惟修正後之刑法業已刪除牽連犯之規定，而應
      以數罪併罰予以論處。比較新舊法結果，認適用新法對被
      告戊○○並非較為有利，自應依刑法第2條第1項前段，適
      用被告戊○○行為時之上開修正前牽連犯之規定，以為論
      處。
（四）定執行刑部分：查被告戊○○行為後，刑法第51條第5款
      已修正數罪併罰定其應執行者：「宣告多數有期徒刑者，
      於各刑中之最長期以上，各刑合併之刑期以下，定其刑期
      。但不得逾三十年」，而修正前同條款規定：「宣告多數
      有期徒刑者，於各刑中之最長期以上，各刑合併之刑期以
      下，定其刑期。但不得逾二十年」，此為影響行為人刑罰
      之法律效果，仍屬法律之變更。是被告戊○○行為後法律
      已有所變更，經比較新舊法之結果，自以舊法規定之定應
      執行刑之上限為20年對被告較為有利，新法之規定對於被
      告戊○○並無較為有利之情形，應依刑法第2條第1項前段
      之規定，適用被告戊○○行為時之舊法，而定其應執行之
      刑。
（五）刑法施行法第1條之1於95年6月14日經總統以華總一義字
      第09500085181號令修正公布增訂。修正增訂之刑法施行
      法第1條之1規定：「中華民國九十四年一月七日刑法修正
      施行後（按指九十五年七月一日），刑法分則編所定罰金
      之貨幣單位為新臺幣。九十四年一月七日刑法修正時，刑
      法分則編未修正之條文定有罰金者，自九十四年一月七日
      刑法修正施行後，就其所定數額提高為三十倍。但七十二
      年六月二十六日到九十四年一月七日新增或修正之條文，
      就其所定數額提高為三倍」。而刑法第339條第1項及第33
      5條第1項之罪，均定有罰金刑，且為刑法分則編未修正之
      條文而定有罰金刑者；於刑法施行法第1條之1修正增訂前
      ，其貨幣單位為銀元，罰金刑之提高標準應適用罰金罰鍰
      提高標準條例第1條之規定：「依法律應處罰金、罰鍰者
      ，就其原定數額得提高為二倍至十倍」，而再依現行法規
      所定貨幣單位折算新臺幣條例第2條規定：「現行法規所
      定金額之貨幣單位為圓、銀元或元者，以新臺幣元之三倍
      折算之」。比較新舊法適用之結果，其關於法定刑為罰金
      部分之提高標準，並無有利、不利之情形，非屬刑法第2
      條第1項所指「法律變更」，即無該條比較適用問題，應
      依一般法律適用原則，適用裁判時之法律即刑法施行法第
      1條之1（最高法院96年度台上字第1136號、第4185號判決
      意旨參照）。
（六）綜合上述各條文修正前、後之比較適用結果，依刑法第2
      條第1項規定之「從舊、從輕」原則，本案被告戊○○在
      修正刑法施行前所犯之罪及定應執行刑部分，應適用修正
      前刑法之相關規定，予以論處。
三、論罪科刑之理由：
（一）核被告戊○○就如犯罪事實欄一所為之犯行，係犯刑法第
      339條第1項之詐欺取財罪。
（二）被告戊○○就如犯罪事實欄二所為之犯行，係犯刑法第33
      5條第1項之普通侵占罪；公訴人雖認被告戊○○此部分犯
      行係涉犯刑法第336條第2項之業務侵占罪嫌，惟查，被告
      戊○○係受告訴人乙○○之委託，與告訴人乙○○一同去
      向「大東會計事務所」客戶收取應收帳款，而將如附表一
      所示之支票票款易持有為所有予以侵吞入己，惟被告戊○○並非受僱於告訴人乙○○或「大東會計事務所」，彼此
      間亦無業務關係，難認其係因業務而持有如附表一所示之
      支票票款，公訴人認被告戊○○應成立業務侵占罪云云，
      尚有未洽；參酌最高法院88年度台非字第350號判決意旨
      認：「刑事訴訟法第300條所定科刑之判決，得就起訴之
      犯罪事實，變更檢察官所引應適用之法條，係指法院於不
      妨害事實同一之範圍內，得自由認定事實適用法律而言。
      而事實是否同一，應視檢察官請求確定其具有侵害性之基
      本社會事實是否同一而定，並以犯罪構成要件有無罪質上
      之共通性為具體判斷之標準。查本件檢察官對被告以竊盜
      罪提起審判公訴，而原判決變更檢察官起訴之法條，改判
      論處業務上侵占罪刑，核其變更法條前後兩罪之侵害財產
      法益、侵害之時、地及被害主體，均無差異，抑且其具有
      『意圖為自己不法之所有』之主觀犯意及侵害『他人之物
      』為犯罪客體之構成要件，並有罪質上之共通性，尚未逾
      越檢察官請求確定具有侵害性基本社會事實同一性之範圍
      」等語。是本件被告戊○○所犯侵占罪部分，與公訴人起
      訴意旨所敘犯罪事實，乃屬同一基本社會事實，本院自得
      變更起訴法條。又按連續犯之所謂出於概括犯意，必須其
      多次犯罪行為自始均在一個預定犯罪計畫以內，出於主觀
      上始終同一犯意之進行。被告戊○○將如附表一所示之各
      紙支票提示兌現後，即予以陸續侵占入己，所為之多次侵
      占犯行，皆分別時間密接，所犯罪名之構成要件相同，顯
      係基於概括犯意，應依修正前刑法第56條連續犯之規定論
      以一罪，並依法加重其刑。
（三）被告戊○○就如犯罪事實欄三所為之犯行，查被告戊○○
      既於未經取得告訴人乙○○同意或授權之情形下，將該車
      牌號碼TM-9159號自用小客車登記為其子丙○○所有，自
      足以生損害於有關告訴人名義文書之正確性；又其使公路
      監理人員因此將上開不實之移轉登記申請事項，登載於職
      務上掌管之汽車登記公文書，自亦足以生損害於公路監理
      機關對於汽車車籍資料登記與管理之正確性。是核被告戊○○此部分所為，係犯刑法第335條第1項之普通侵占罪、
      同法第216條、第210條之行使偽造私文書罪及同法第214
      條之使公務員登載不實罪。其利用不知情之趙義男為其為
      前開行為，為間接正犯。至其為偽造告訴人乙○○之「監
      13 汽（機）車過戶（申請）登記書」而（利用趙義男，
      下同，茲不贅述）偽造告訴人乙○○之署押及盜用告訴人
      乙○○之印章，偽造完成「監13汽（機）車過戶（申請）
      登記書」後復持以行使，偽造署押、盜用印章之行為為偽
      造私文書之部分行為，偽造私文書之低度行為則應為其後
      高度之行使行為所吸收，均不另論罪。至其就上開所犯普
      通侵占罪、行使偽造私文書罪與使公務員登載不實罪3 罪
      間，則具有方法與目的之關係，為牽連犯，應從一重之行
      使偽造私文書罪處斷。
（四）被告戊○○所犯上開詐欺取財罪、連續侵占罪及行使偽造
      私文書罪3罪間，犯意各別，行為互殊，應予分論併罰。
（五）爰審酌被告戊○○犯罪之動機、目的、手段，向告訴人乙○○詐騙及侵占得手之金額、持有告訴人相關證件或影本
      之原因，暨其犯後均未能坦承犯行，不知悔悟之犯後態度
      等一切情狀，分別量處如主文所示之刑。
（六）被告戊○○前開各犯行之犯罪時間，均在96年4月24日以
      前，皆合於中華民國96年罪犯減刑條例第2條第1項規定之
      減刑要件，均應依該條例第2條第1項第3款之規定，各減
      其宣告刑2分之1，並應依該條例第10條第1項規定及修正
      前刑法第51條第5款規定，定其應執行之刑。
（七）至被告戊○○利用不知情之明台汽車商行員工趙義男於94
      年12月20日辦理車牌號碼TM-9159號自用小客車之過戶登
      記手續時，在「監13汽（機）車過戶申請登記書」上偽造
      乙○○」之署押1枚，應依刑法第219條宣告沒收。
四、有關犯罪事實欄二之不另為無罪諭知部分：
（一）公訴意旨另認被告戊○○除將如附表一所示存入其帳戶之
      金額共計350萬9633元侵占入己外，尚有將224萬2082元（
      即起訴書犯罪事實欄二之所得款項共575萬1715元減去如
      附表一所示之金額350萬9633元）亦予侵占入己花用云云
      。
（二）惟查：公訴意旨認被告戊○○受告訴人乙○○委託向「大
      東會計事務所」客戶所收取之應收帳款共計575萬1715 元
      ，係以告訴人乙○○於97年10月20日偵查中所提「刑事陳
      報狀」所附「附表1號」（見臺灣臺中地方法院檢察署97
      年度偵字第20126號偵查卷第100-102頁，詳如本判決之附
      件所示）之明細表為其依據，惟該明細表扣除如附表一所
      示之款項後，如附件編號6、7、12、22、40、42、43 及
      57號所示之支票（即如附表二所示），均係存入告訴人乙○○所開設之台南第三信用合作社成功分社帳號000-00-0
      000000號帳戶及其所經營之「大東會計事務所」所開設之
      臺南區中小企業銀行府城分行（改名為京城商業銀行府城
      分行）帳號0000000000000號帳戶內，有本院函詢各該支
      票付款銀行之函覆結果附卷足稽，而上開2帳戶既係告訴
      人乙○○所開設及使用，則存入該2帳戶內之款項自係由
      告訴人乙○○所使用管領；雖告訴代理人以如附表二編號
      5所示「溢盟國際有限公司」簽發之支票背面有人將原記
      載之提示付款帳號「0000000000000」（即被告戊○○之
      臺南區中小企業銀行府城分行帳戶）之末4碼更改為「918
      2」（即告訴人乙○○之臺南區中小企業銀行府城分行帳
      戶），因認告訴人乙○○之臺南區中小企業銀行府城分行
      帳戶於斯時係由被告戊○○持有使用中，且當時存入告訴
      人乙○○該帳戶內之支票兌現後亦均係被告戊○○所侵吞
      云云，惟並無任何積極證據足資證明如附表二所示之各該
      款項均係被告戊○○所支領使用，是告訴代理人此部分之
      主張，洵無足採。
（三）再如附件所示扣除如附表一、二所示之支票明細後，所餘
      編號1-4、14-18、31、36、41、44、47-53、63號所示之
      支票或應收帳款（即如附表三所示），依本院函詢告訴人
      乙○○所陳報之各該支票付款銀行之函覆結果，或以無該
      支票帳戶，或地址錯誤遭郵差退回，或未陳報任何足供本
      院函詢之資料，或該帳號之戶名錯誤，或帳號正確但與帳
      戶名稱不符致無法查詢，是告訴人乙○○所指此部分應收
      帳款亦遭被告戊○○侵吞入己，因僅有告訴人乙○○一人
      之指述，無其他旁證足以佐證，自不能認定被告戊○○就
      此部分應收帳款亦有侵占之犯行。
（四）綜上所述，如附件編號1-4、6、7、12、14-18、22、31、
      36、40-44、47-53、57、63號所示（即如附表二、三所
      示）之款項共計224萬2082元（即起訴書犯罪事實欄二所
      載之款項共計575萬1715元減去如附表一所示之金額350萬
      9633元），此部分款項雖經告訴人乙○○指述亦係被告戊○○所侵占，然本院綜據上述，認被告戊○○此部分犯罪
      之事證無法臻於確信。惟公訴意旨既認上述部分與經本院
      認定成罪部分（即犯罪事實欄二之犯罪事實），具有刑法
      修正刪除前之連續犯之裁判上一罪關係，本審判不可分原
      則，爰不另為無罪諭知。
五、適用之法律：
（一）刑事訴訟法第299條第1項前段、第300條。
（二）刑法第2條第1項前段、第339條第1項、第335條第1項、第
      216條、第210條、第214條、第219條。
（三）修正前刑法第33條第5款、第55條前段、第56條、第51條
      第5款。
（四）刑法施行法第1條之1。
（五）中華民國96年罪犯減刑條例第2條第1項第3款、第7條、第
      10條第1項。
貳、被告丁○○部分：
一、公訴意旨略以：被告戊○○與被告丁○○係父子。被告戊○○於93年8月間，見告訴人乙○○駕駛車牌號碼TM-9159號（
    賓士車，型號C180號，車內置放該車之行車執照及原始車籍
    文件等）之自用小客車至臺中，即以為告訴人乙○○將該車
    送作保養、維修及烤漆等為由，遊說告訴人乙○○將該車留
    在臺中，由其代為送修保管。詎被告戊○○與被告丁○○竟
    共同基於意圖為自己不法所有之犯意聯絡，變易持有為所有
    ，將該自小客車予以侵占入己，由被告戊○○將該車交付與
    被告丁○○使用至今，經告訴人乙○○數次向被告戊○○、
    被告丁○○請求返還該車，均遭被告戊○○及被告丁○○藉
    詞拒絕；因認被告丁○○係與被告戊○○共同涉犯刑法第33
    5條第1項之侵占罪嫌云云。
二、檢察官之舉證：證人即告訴人乙○○於98年3月16日偵查中
    具結後證述：「（問：賓士車車號TM9159號，你交付給戊○○時的目的？）我沒有交付給戊○○，我當時開車到台中，
    戊○○好意跟我說車子都沒有保養，就帶我去車行維修。但
    要交車子留下做烤漆等。之後我就沒有取回該車。因為戊○○跟我說這台車我都沒有在開，就放在那邊。（問：為何你
    將該賓士車行照放在車子內？）我的習慣，我後來才知道這
    樣很危險。（問：你有無將賓士車贈送給丁○○或丙○○？
    ）沒有。（問：《提示他字卷第28頁異動登記書》其上乙○○的簽名蓋章是否你本人所為？）都不是。（問：丁○○或
    戊○○是否為了這部車而交付給你10萬元現金？或支票20萬
    元、或支票5萬元2張？）都沒有這回事。」、「（問：有無
    曾經收過戊○○給你的支票，面額5萬元？）有。我收過1張
    面額5萬元或10萬元支票，這是在我提告前，戊○○給我的
    目的，是要還帳款，與這台賓士車子無關。（問：針對這台
    賓士車，你有無在台南市○○路住處，收過丁○○給的10萬
    元現金？）沒有。」等語（見臺灣臺中地方法院檢察署97年
    度偵字第20126號偵查卷第117、119頁）。
三、被告丁○○之辯解：
    被告丁○○坦承有自93年8月間起，使用該車，且該車至今
    尚未返還告訴人乙○○之事實，惟辯稱：告訴人乙○○在2
    、3年前係伊乾媽，伊在93、94年間剛退伍時，被告戊○○
    說該車是告訴人乙○○說要送給伊當生日禮物的，伊因為已
    經有使用1部被告戊○○名下之舊車，而被告戊○○表示伊
    已經有車可用，但丙○○沒有車，遂將該車過戶給丙○○，
    並由被告戊○○繳納稅金，但因為丙○○還不會開車，所以
    丙○○沒有使用；伊有交付現金10萬元予告訴人乙○○，且
    被告戊○○與告訴人乙○○口頭講好，由被告戊○○以現金
    10萬元及面額各5萬元之支票2張向告訴人乙○○購買該車等
    語。
四、本院之判斷：
（一）按犯罪事實應依證據認定之，無證據不得認定犯罪事實；
      不能證明被告犯罪者，應諭知無罪之判決，刑事訴訟法第
      154條第2項、第301條第1項前段定有明文。又檢察官就被
      告犯罪事實，應負舉證責任，並指出證明之方法，同法第
      161條第1項亦有明文，因此，檢察官對於起訴之犯罪事實
      ，應負提出證據及說服之實質舉證責任。次按刑事訴訟法
      上所謂認定犯罪事實之證據，指足以證明被告確有犯罪行
      為之積極證據而言，該項證據必須適合於被告犯罪事實之
      認定，始得採為斷罪之資料；又如未能發現相當證據，或
      證據不足以證明，自不能以推測或擬制之方法，為裁判基
      礎；又認定不利於被告之事實，須依積極證據，苟積極證
      據不足為不利於被告事實之認定時，即應為有利於被告之
      認定，更不必有何有利之證據；又事實審法院對於證據之
      取捨，依法雖有自由判斷之權，然積極證據不足證明犯罪
      事實時，被告之抗辯或反證縱屬虛偽，仍不能以此資為積
      極證據應予採信之理由；又認定犯罪事實所憑之證據，雖
      不以直接證據為限，間接證據亦包括在內；然而無論直接
      或間接證據，其為訴訟上之證明，須於通常一般之人均不
      致有所懷疑，而得確信其為真實之程度者，始得據為有罪
      之認定，若其關於被告是否犯罪之證明未達此程度，而有
      合理性之懷疑存在時，致使無形成有罪之確信，依罪證有
      疑，利於被告之證據法則，即不得遽為不利被告之認定（
      最高法院69年台上字第4913號、40年台上字第86號、30年
      上字第816號、30年上字第482號、76年台上字第4986號判
      例參照）。
（二）被告丁○○與被告戊○○雖均辯稱車牌號碼TM-9159號自
      用小客車係告訴人乙○○表示欲贈與被告丁○○作為生日
      禮物云云，惟被告2人此部分辯詞不僅為告訴人乙○○於
      偵查中及本院審理時結證否認，且本件辦理汽車過戶登記
      之日期係94年12月20日，距被告丁○○之生日2月11日，
      尚有近2個月之遙，是以該車為被告丁○○之生日禮物，
      於時序上之判斷，尚屬牽強；又被告丁○○雖再以其有交
      付告訴人乙○○現金10萬元及2張5萬元之支票作為買賣該
      車之價金，惟被告丁○○就交付現金10萬元予告訴人乙○○收執之事實，並無提出任何證據以實其說，且告訴人乙○○於偵查中亦結證否認有收受被告丁○○所交付之現金
      10萬元，是被告丁○○此部分抗辯，因無其他旁證可資佐
      證，自不得逕予採認；另該2紙5萬元支票雖亦據告訴人乙○○於98年4月2日以「刑事陳報狀」（詳臺灣臺中地方法
      院檢察署97年度偵字第20126號偵查卷第123頁）陳報其確
      有收取被告戊○○之支票2紙（帳號02706-1，支票號碼QB
      0000000，發票日95.12.15，票面金額5萬元整；帳號0270
      6-1，支票號碼QB0000000，發票日95.11.10，票面金額5
      萬元整），惟表示係被告戊○○向告訴人乙○○清償承租
      台南市○○路○段21號2樓，期間94年3月到95年2月所欠1
      年按月1萬5千元之部分租金；又被告丁○○既無法明確舉
      證其係何時交付該2紙支票予告訴人乙○○用以支付買賣
      該車之價款，則依該2紙支票之上開發票日所載，均係距
      被告戊○○於94年12月20日委託代辦該車過戶登記手續後
      近1年之時間，依一般車輛交易買賣之習慣，豈有辦理過
      戶登記完竣後，始再交付買賣價金之理，是被告丁○○此
      部分辯解，亦不足採信。
（三）又被告丁○○所為之上開辯詞雖均無足採，惟依告訴人乙○○於本院審理時結證稱：「（辯護人問：你說你有跟被
      告戊○○、被告丁○○要這部TM-9159號的賓士車，是什
      麼時候的事情？）我應該是跟被告戊○○要，並沒有跟被
      告丁○○要過，因為當事人是被告戊○○，因為被告丁○○有開這台車，所以才會捲入這個紛爭。（辯護人問：所
      以你的意思是說你從頭到尾都沒有跟被告丁○○本人講過
      要拿回這台車？）應該有跟被告丁○○講過一次，應該都
      是跟被告戊○○講過比較多，且被告丁○○還說要幫他父
      親被告戊○○還欠我的錢，他都說他不知道。」等語（見
      本院卷(二)第393頁背面、第394頁）以觀，被告丁○○既係
      自被告戊○○手中取得該自用小客車使用，而其使用該車
      之情況亦為告訴人乙○○所知悉，則告訴人乙○○於被告
      丁○○使用該車之期間，未循任何法律途徑或以強制留置
      該車之手段，防止該車再為被告丁○○所占有使用，則被
      告丁○○縱知悉告訴人乙○○有意向被告戊○○取回該車
      ，然在其未能完全明瞭被告戊○○與告訴人乙○○間之債
      權債務關係究竟為何之前，被告丁○○既曾向告訴人乙○○表示尚需再向被告戊○○詢問實情，則被告丁○○主觀
      上對該車之使用占有，顯然並無任何為自己不法所有之意
      圖；至該車嗣後雖經被告戊○○委託他人辦理過戶登記手
      續，惟被告丁○○既未再受告訴人乙○○之口頭要求返還
      該車，則縱使該車於過戶登記在丙○○名下後，被告丁○○仍有使用該車，亦不足以認定被告丁○○有何侵占之意
      圖。
（四）綜上所述，檢察官所舉之證據，既不足以證明被告丁○○
      有何侵占之意圖及犯行，依前揭判例意旨，自應為有利於
      被告丁○○之認定，更不必有何有利之證據。此外，復查
      無其他積極證據足資證明被告丁○○有何侵占之犯行，被
      告丁○○之犯罪不能證明，應諭知無罪之判決。
五、適用之法律：刑事訴訟法第301條第1項。
中    華    民    國    99    年    7     月    22    日
                  刑事第十四庭  審判長  法  官  陳得利
                                        法  官  何世全
                                        法  官  許月馨
以上正本證明與原本無異。
如不服本判決應於收受判決後10日內向本院提出上訴書狀，並應
敘述具體理由；其未敘述上訴理由者，應於上訴期間屆滿後20日
內向本院補提理由書（均須按他造當事人之人數附繕本）「切勿
逕送上級法院」。
                                        書記官  黃美雲
中    華    民    國    99    年    7     月    22    日
附表一
┌─┬─────┬────┬─────┬───────┬─────┬─────┐
│編│票據號碼  │發票日  │票面金額  │提示付款帳號  │提示日    │備    註  │
│號│發票人    │（民國）│（新臺幣）│              │（民國）  │函查編號  │
│  │（相對應於│        │          │              │          │本院卷頁數│
│  │附件之編號│        │          │              │          │          │
│  │）        │        │          │              │          │          │
├─┼─────┼────┼─────┼───────┼─────┼─────┤
│1 │FAZ0000000│93.9.18 │38,000元  │臺南區中小企業│93.9.20   │（三）    │
│  │燊成股份有│        │          │銀行府城分行（│          │卷(一)P204  │
│  │限公司    │        │          │改名為京城商業│          │          │
│  │（附件編號│        │          │銀行府城分行）│          │          │
│  │8）       │        │          │帳號0000000000│          │          │
│  │          │        │          │018號（新帳號 │          │          │
│  │          │        │          │000000000000號│          │          │
│  │          │        │          │）戊○○帳戶  │          │          │
├─┼─────┼────┼─────┼───────┼─────┼─────┤
│2 │FAZ0000000│93.10.18│126,000元 │同上          │93.10.18  │（三）    │
│  │（同上）  │        │          │              │          │卷(一)P205  │
│  │（附件編號│        │          │              │          │          │
│  │9）       │        │          │              │          │          │
├─┼─────┼────┼─────┼───────┼─────┼─────┤
│3 │FAZ0000000│93.11.18│80,000元  │同上          │93.11.18  │（三）    │
│  │（同上）  │        │          │              │          │卷(一)P206  │
│  │（附件編號│        │          │              │          │          │
│  │10）      │        │          │              │          │          │
├─┼─────┼────┼─────┼───────┼─────┼─────┤
│4 │GA0000000 │93.9.30 │44,256元  │同上          │93.9.30   │（四）    │
│  │盈興實業社│        │          │              │          │卷(一)P208-1│
│  │（附件編號│        │          │              │          │          │
│  │11）      │        │          │              │          │          │
├─┼─────┼────┼─────┼───────┼─────┼─────┤
│5 │AG0000000 │93.9.5  │63,000元  │同上          │93.9.6    │（六）    │
│  │舜立機械廠│        │          │              │          │卷(一)P214  │
│  │有限公司  │        │          │              │          │          │
│  │（附件編號│        │          │              │          │          │
│  │13）      │        │          │              │          │          │
├─┼─────┼────┼─────┼───────┼─────┼─────┤
│6 │CL0000000 │93.10.6 │17,530元  │同上          │93.10.7   │更正（十）│
│  │聯健飾品有│        │          │              │          │卷(一)P312～│
│  │限公司    │        │          │              │          │313       │
│  │（附件編號│        │          │              │          │          │
│  │19）      │        │          │              │          │          │
├─┼─────┼────┼─────┼───────┼─────┼─────┤
│7 │BJ0000000 │93.10.15│56,000元  │同上          │93.10.15  │（十一）  │
│  │人人興企業│        │          │              │          │卷(一)P225  │
│  │有限公司  │        │          │              │          │          │
│  │（附件編號│        │          │              │          │          │
│  │20）      │        │          │              │          │          │
├─┼─────┼────┼─────┼───────┼─────┼─────┤
│8 │TB0000000 │93.9.15 │25,094元  │同上          │93.9.15   │（十二）  │
│  │冠垣貿易有│        │          │              │          │卷(一)P228  │
│  │限公司    │        │          │              │          │          │
│  │（附件編號│        │          │              │          │          │
│  │21）      │        │          │              │          │          │
├─┼─────┼────┼─────┼───────┼─────┼─────┤
│9 │EC0000000 │93.9.1  │70,000元  │同上          │93.9.6    │（十三）  │
│  │頂竣有限公│        │          │              │          │卷(一)P234  │
│  │司        │        │          │              │          │          │
│  │（附件編號│        │          │              │          │          │
│  │23）      │        │          │              │          │          │
├─┼─────┼────┼─────┼───────┼─────┼─────┤
│10│EC0000000 │93.9.15 │100,000元 │同上          │93.9.15   │（十三）  │
│  │（同上）  │        │          │              │          │卷(一)P233  │
│  │（附件編號│        │          │              │          │          │
│  │24）      │        │          │              │          │          │
├─┼─────┼────┼─────┼───────┼─────┼─────┤
│11│AS0000000 │93.9.6  │197,428元 │同上          │93.9.7    │（十四）  │
│  │山亞實業股│        │          │              │          │卷(一)P237  │
│  │份有限公司│        │          │              │          │          │
│  │（附件編號│        │          │              │          │          │
│  │25）      │        │          │              │          │          │
├─┼─────┼────┼─────┼───────┼─────┼─────┤
│12│TA0000000 │93.9.13 │74,000元  │同上          │93.9.13   │（十五）  │
│  │廣昇工業股│        │          │              │          │卷(一)P240～│
│  │份有限公司│        │          │              │          │241       │
│  │（附件編號│        │          │              │          │          │
│  │26）      │        │          │              │          │          │
├─┼─────┼────┼─────┼───────┼─────┼─────┤
│13│AA0000000 │93.9.10 │116,000元 │同上          │93.9.10   │（十六）  │
│  │光南車料有│        │          │              │          │卷(一)P244  │
│  │限公司    │        │          │              │          │          │
│  │（附件編號│        │          │              │          │          │
│  │27）      │        │          │              │          │          │
├─┼─────┼────┼─────┼───────┼─────┼─────┤
│14│AA0000000 │93.10.31│223,200元 │同上          │93.11.1   │（十六）  │
│  │（同上）  │        │          │              │          │卷(一)P245  │
│  │（附件編號│        │          │              │          │          │
│  │28）      │        │          │              │          │          │
├─┼─────┼────┼─────┼───────┼─────┼─────┤
│15│AA0000000 │93.11.10│79,000元  │同上          │93.11.10  │（十六）  │
│  │（同上）  │        │          │              │          │卷(一)P246  │
│  │（附件編號│        │          │              │          │          │
│  │29）      │        │          │              │          │          │
├─┼─────┼────┼─────┼───────┼─────┼─────┤
│16│AA0000000 │93.11.31│223,750元 │同上          │93.11.30  │（十六）  │
│  │（同上）  │        │          │              │          │卷(一)P248  │
│  │（附件編號│        │          │              │          │          │
│  │30）      │        │          │              │          │          │
├─┼─────┼────┼─────┼───────┼─────┼─────┤
│17│BI0000000 │93.10.15│30,000元  │同上          │93.10.15  │（十八）  │
│  │大立生鮮有│        │          │              │          │卷(一)P254  │
│  │限公司    │        │          │              │          │          │
│  │（附件編號│        │          │              │          │          │
│  │32）      │        │          │              │          │          │
├─┼─────┼────┼─────┼───────┼─────┼─────┤
│18│BI0000000 │93.11.15│30,000元  │同上          │93.11.15  │（十八）  │
│  │（同上）  │        │          │              │          │卷(一)P255  │
│  │（附件編號│        │          │              │          │          │
│  │33）      │        │          │              │          │          │
├─┼─────┼────┼─────┼───────┼─────┼─────┤
│19│BI0000000 │93.10.18│12,000元  │同上          │93.10.18  │（十八）  │
│  │大東企業有│        │          │              │          │卷(一)P256  │
│  │限公司    │        │          │              │          │          │
│  │（附件編號│        │          │              │          │          │
│  │34）      │        │          │              │          │          │
├─┼─────┼────┼─────┼───────┼─────┼─────┤
│20│BI0000000 │93.11.18│12,000元  │同上          │93.11.18  │（十八）  │
│  │（同上）  │        │          │              │          │卷(一)P257  │
│  │（附件編號│        │          │              │          │          │
│  │35）      │        │          │              │          │          │
├─┼─────┼────┼─────┼───────┼─────┼─────┤
│21│KX0000000 │93.9.9  │118,500元 │同上          │93.9.13   │（二十）  │
│  │大註企業有│        │          │              │          │卷(一)P262  │
│  │限公司    │        │          │              │          │          │
│  │（附件編號│        │          │              │          │          │
│  │37）      │        │          │              │          │          │
├─┼─────┼────┼─────┼───────┼─────┼─────┤
│22│ENA0000000│94.1.31 │40,000元  │同上          │94.1.31   │（二一）  │
│  │南一電子有│        │          │              │          │卷(一)P265～│
│  │限公司    │        │          │              │          │266       │
│  │（附件編號│        │          │              │          │          │
│  │56）      │        │          │              │          │          │
├─┼─────┼────┼─────┼───────┼─────┼─────┤
│23│ENA0000000│93.10.31│150,000元 │同上          │93.11.1   │（二一）  │
│  │（同上）  │        │          │              │          │卷(一)P267～│
│  │（附件編號│        │          │              │          │268       │
│  │39）      │        │          │              │          │          │
├─┼─────┼────┼─────┼───────┼─────┼─────┤
│24│ENA0000000│93.9.30 │100,000元 │同上          │93.9.30   │（二一）  │
│  │（同上）  │        │          │              │          │卷(一)P269～│
│  │（附件編號│        │          │              │          │270       │
│  │38）      │        │          │              │          │          │
├─┼─────┼────┼─────┼───────┼─────┼─────┤
│25│AP0000000 │93.11.5 │85,800元  │同上          │93.11.5   │（二三）  │
│  │長陞工業有│        │          │              │          │卷(一)P277  │
│  │限公司    │        │          │              │          │          │
│  │（附件編號│        │          │              │          │          │
│  │46）      │        │          │              │          │          │
├─┼─────┼────┼─────┼───────┼─────┼─────┤
│26│OC0000000 │93.9.15 │19,875元  │同上          │93.9.15   │（二六）  │
│  │松發實業廠│        │          │              │          │卷(一)P284  │
│  │（附件編號│        │          │              │          │          │
│  │45）      │        │          │              │          │          │
├─┼─────┼────┼─────┼───────┼─────┼─────┤
│27│AE0000000 │93.12.31│68,200元  │同上          │93.12.31  │（二八）  │
│  │百分百有限│        │          │              │          │卷(一)P289  │
│  │公司      │        │          │              │          │          │
│  │（附件編號│        │          │              │          │          │
│  │54）      │        │          │              │          │          │
├─┼─────┼────┼─────┼───────┼─────┼─────┤
│28│UB0000000 │93.12.31│50,000元  │同上          │93.12.31  │（二九）  │
│  │順旗土木包│        │          │              │          │卷(一)P293  │
│  │工業      │        │          │              │          │          │
│  │（附件編號│        │          │              │          │          │
│  │55）      │        │          │              │          │          │
├─┼─────┼────┼─────┼───────┼─────┼─────┤
│29│JB0000000 │94.3.31 │120,000元 │同上          │94.3.31   │（二九）  │
│  │（同上）  │        │          │              │          │卷(一)P294  │
│  │（附件編號│        │          │              │          │          │
│  │62）      │        │          │              │          │          │
├─┼─────┼────┼─────┼───────┼─────┼─────┤
│30│FA0000000 │94.5.30 │30,000元  │同上          │94.5.30   │（三一）  │
│  │企益土木包│        │          │              │          │卷(一)P303  │
│  │工業有限公│        │          │              │          │          │
│  │司        │        │          │              │          │          │
│  │（附件編號│        │          │              │          │          │
│  │61）      │        │          │              │          │          │
├─┼─────┼────┼─────┼───────┼─────┼─────┤
│31│FA0000000 │94.4.30 │30,000元  │同上          │94.5.3    │（三一）  │
│  │（同上）  │        │          │              │          │卷(一)P300  │
│  │（附件編號│        │          │              │          │          │
│  │60）      │        │          │              │          │          │
├─┼─────┼────┼─────┼───────┼─────┼─────┤
│32│FA0000000 │94.3.30 │30,000元  │同上          │94.3.30   │（三一）  │
│  │（同上）  │        │          │              │          │卷(一)P301  │
│  │（附件編號│        │          │              │          │          │
│  │59）      │        │          │              │          │          │
├─┼─────┼────┼─────┼───────┼─────┼─────┤
│33│FA0000000 │94.2.28 │50,000元  │同上          │94.3.1    │（三一）  │
│  │（同上）  │        │          │              │          │卷(一)P302  │
│  │（附件編號│        │          │              │          │          │
│  │58）      │        │          │              │          │          │
├─┼─────┼────┼─────┼───────┼─────┼─────┤
│34│AP0000000 │93.6.30 │1,000,000 │第一銀行永和分│93.6.30   │（二一）  │
│  │騏綸企業有│        │元        │行帳號00000000│          │卷(一)P278  │
│  │限公司    │        │          │758號「國泰世 │          │          │
│  │（附件編號│        │          │界股份有限公司│          │          │
│  │5）       │        │          │」帳戶        │          │          │
├─┴─────┴────┴─────┴───────┴─────┴─────┤
│備註：                                                                      │
│一、匯入臺南區中小企業銀行府城分行（改名為京城商業銀行府城分行）帳號00000000│
│    61018號（新帳號000000000000號）戊○○帳戶共計250萬9633元。              │
│二、匯入第一銀行永和分行帳號00000000000號「國泰世界股份有限公司」帳戶共1百萬│
│    元。                                                                    │
└──────────────────────────────────────┘
附表二
┌─┬─────┬────┬─────┬───────┬─────┬─────┐
│編│票據號碼  │發票日  │票面金額  │提示付款帳號  │提示日    │備    註  │
│號│發票人    │（民國）│（新臺幣）│              │（民國）  │函查編號  │
│  │（相對應於│        │          │              │          │本院卷頁數│
│  │附件之編號│        │          │              │          │          │
│  │）        │        │          │              │          │          │
├─┼─────┼────┼─────┼───────┼─────┼─────┤
│1 │AS0000000 │93.8.12 │151,700元 │台南第三信用合│93.8.13   │（二）    │
│  │瓏昌機械工│        │          │作社成功分社帳│          │卷(一)P201  │
│  │業有限公司│        │          │號000-00-00000│          │卷(二)P346  │
│  │（附件編號│        │          │50號乙○○帳戶│          │          │
│  │6）       │        │          │              │          │          │
├─┼─────┼────┼─────┼───────┼─────┼─────┤
│2 │AS0000000 │93.9.30 │151,700元 │同上          │93.9.30   │（二）    │
│  │（同上）  │        │          │              │          │卷(一)P202  │
│  │（附件編號│        │          │              │          │卷(二)P346  │
│  │7）       │        │          │              │          │          │
├─┼─────┼────┼─────┼───────┼─────┼─────┤
│3 │AA0000000 │93.12.30│31,200元  │京城商業銀行府│93.12.30  │（五）    │
│  │八一五國際│        │          │城分行帳號0489│          │卷(一)P211  │
│  │開發股份有│        │          │000000000號「 │          │          │
│  │限公司    │        │          │大東會計事務所│          │          │
│  │（附件編號│        │          │」帳戶        │          │          │
│  │12）      │        │          │              │          │          │
├─┼─────┼────┼─────┼───────┼─────┼─────┤
│4 │TB0000000 │93.11.30│8,000元   │同上          │93.11.30  │（十二）  │
│  │冠垣貿易有│        │          │              │          │卷(一)P229  │
│  │限公司    │        │          │              │          │          │
│  │（附件編號│        │          │              │          │          │
│  │22）      │        │          │              │          │          │
├─┼─────┼────┼─────┼───────┼─────┼─────┤
│5 │NA0000000 │93.9.15 │62,550元  │同上          │93.9.16   │（二二）  │
│  │溢盟國際有│        │          │              │          │卷(一)P273  │
│  │限公司    │        │          │              │          │          │
│  │（附件編號│        │          │              │          │          │
│  │40）      │        │          │              │          │          │
├─┼─────┼────┼─────┼───────┼─────┼─────┤
│6 │AN0000000 │93.9.14 │45,175元  │同上          │93.9.16   │（二三）  │
│  │中一電鍍工│        │          │              │          │卷(一)P276  │
│  │業股份有限│        │          │              │          │          │
│  │公司      │        │          │              │          │          │
│  │（附件編號│        │          │              │          │          │
│  │42）      │        │          │              │          │          │
├─┼─────┼────┼─────┼───────┼─────┼─────┤
│7 │AQ0000000 │93.9.24 │62,444元  │同上          │93.9.21   │更正（二四│
│  │志光土木包│        │          │              │          │）        │
│  │工業      │        │          │              │          │卷(一)P316  │
│  │（附件編號│        │          │              │          │          │
│  │43）      │        │          │              │          │          │
├─┼─────┼────┼─────┼───────┼─────┼─────┤
│8 │EM0000000 │94.2.1  │32,000元  │同上          │94.2.1    │（三十）  │
│  │園田企業有│        │          │              │          │卷(一)P297  │
│  │限公司    │        │          │              │          │          │
│  │（附件編號│        │          │              │          │          │
│  │57）      │        │          │              │          │          │
├─┴─────┴────┴─────┴───────┴─────┴─────┤
│匯入京城商業銀行府城分行帳號0000000000000號「大東會計事務所」（負責人乙○○ │
│）帳戶共計24萬1369元。                                                      │
│匯入台南第三信用合作社成功分社帳號000-00-0000000號乙○○帳戶共計30萬3400元。│
└──────────────────────────────────────┘
附表三
┌───┬───────────┬──────┬─────┐
│編號  │應 收 帳 款 對 象     │應收帳款金額│備    註  │
│      │（相對應於附件之編號）│（新臺幣）  │函查編號  │
│      │                      │            │本院卷頁數│
│      │                      │            │函查結果  │
├───┼───────────┼──────┼─────┤
│  1   │允大水電工程有限公司  │915000元    │（一）    │
│      │（附件編號1-4號）     │            │卷(一)P198  │
│      │                      │            │無該支票帳│
│      │                      │            │號        │
├───┼───────────┼──────┼─────┤
│  2   │藝芳百貨有限公司      │98000元     │（七）    │
│      │（附件編號14、15號）  │            │卷(一)P216  │
│      │                      │            │無該支票帳│
│      │                      │            │號        │
├───┼───────────┼──────┼─────┤
│  3   │驊邦旅行社股份有限公司│21900元     │（八）    │
│      │台南分公司            │            │卷(一)P218  │
│      │（附件編號16、17號）  │            │無該支票帳│
│      │                      │            │號        │
├───┼───────────┼──────┼─────┤
│  4   │九屋服裝行            │90300元     │（九）    │
│      │（附件編號18號）      │            │卷(一)P220  │
│      │                      │            │無該支票帳│
│      │                      │            │號        │
├───┼───────────┼──────┼─────┤
│  5   │客戶                  │4852元      │（十七）  │
│      │（附件編號31號）      │            │卷(一)P250  │
│      │                      │            │無該支票帳│
│      │                      │            │號        │
├───┼───────────┼──────┼─────┤
│  6   │大漣興業有限公司      │30000元     │（十九）  │
│      │（附件編號36號）      │            │卷(一)P259  │
│      │                      │            │告訴人陳報│
│      │                      │            │地址錯誤遭│
│      │                      │            │退回      │
├───┼───────────┼──────┼─────┤
│  7   │映茂企業有限公司      │129586元    │告訴人未陳│
│      │（附件編號41號）      │            │報供函詢之│
│      │                      │            │資料      │
├───┼───────────┼──────┼─────┤
│  8   │松發實業廠            │14175元     │（二五）  │
│      │（附件編號44號）      │            │卷(一)P282  │
│      │                      │            │告訴人陳報│
│      │                      │            │地址錯誤遭│
│      │                      │            │退回      │
├───┼───────────┼──────┼─────┤
│  9   │ 瀛麗企業股份有限公司 │40000元     │（二二）  │
│      │（附件編號47號）      │            │卷(一)P272  │
│      │                      │            │該帳號之戶│
│      │                      │            │名錯誤    │
├───┼───────────┼──────┼─────┤
│  10  │人人鑫企業有限公司    │204500元    │（二七）  │
│      │（附件編號48-51號）   │            │卷(一)P286  │
│      │                      │            │帳號正確但│
│      │                      │            │與帳戶名稱│
│      │                      │            │不符，無法│
│      │                      │            │查詢      │
├───┼───────────┼──────┼─────┤
│  11  │瀛麗企業股份有限公司  │17000元     │（二二）  │
│      │（附件編號52、53號）  │            │卷(一)P272  │
│      │                      │            │該帳號之戶│
│      │                      │            │名錯誤    │
├───┼───────────┼──────┼─────┤
│  12  │長陞工業有限公司      │132000元    │告訴人未陳│
│      │（附件編號63號）      │            │報供函詢之│
│      │                      │            │資料      │
└───┴───────────┴──────┴─────┘
附錄論罪科刑法條：
中華民國刑法第339條
意圖為自己或第三人不法之所有，以詐術使人將本人或第三人之
物交付者，處 5 年以下有期徒刑、拘役或科或併科 1 千元以下
罰金。
以前項方法得財產上不法之利益或使第三人得之者，亦同。
前二項之未遂犯罰之。
中華民國刑法第335條
意圖為自己或第三人不法之所有，而侵占自己持有他人之物者，
處5 年以下有期徒刑、拘役或科或併科 1 千元以下罰金。
中華民國刑法第216條
行使第210條至第215條之文書者，依偽造、變造文書或登載不實
事項或使登載不實事項之規定處斷。
中華民國刑法第210條
偽造、變造私文書，足以生損害於公眾或他人者，處5年以下有
期徒刑。
中華民國刑法第214條
明知為不實之事項，而使公務員登載於職務上所掌之公文書，足
以生損害於公眾或他人者，處3年以下有期徒刑、拘役或5百元以
下罰金。

司法院資訊處製作；財團法人民間司法改革基金會備份。
